臺灣高雄地方法院民事判決
110年度訴字第492號
原      告  鉅翼正熙科技物業有限公司


法定代理人  安伯琇  
訴訟代理人  謝佳蓁律師
被      告  謝永和  
上列當事人間請求履行協議事件，本院於民國111年6月13日言詞
辯論終結，判決如下：
    主      文
一、被告應給付原告新臺幣玖拾伍萬元及自民國一０七年四月二
    十日起至清償日止，按週年利率百分之五計算之利息。
二、訴訟費用由被告負擔。
    事實及理由
壹、程序事項：
　　按訴狀送達後，原告不得將原訴變更或追加他訴。但被告同
    意者，不在此限。被告於訴之變更或追加無異議，而為本案
    之言詞辯論者，視為同意變更或追加。民事訴訟法第255條
    第1項第1款、第2項分別定有明文。原告起訴時原請求：「
    被告應給付原告新臺幣（下同）98萬元，及自民國107年4月
    20日起至清償日止，按週年利率5％計算之利息。」（見本院
    109年度司促字第26521號卷第7頁），嗣變更請求為：「被
    告應給付原告95萬元，及自107年4月20日起至清償日止，按
    週年利率5％計算之利息。」（見本院卷第177頁），被告並
    無異議而為本案之言詞辯論，視為同意原告之變更及追加，
    自應准許。
貳、實體事項：
一、原告主張：
　㈠訴外人正熙有限公司（下稱正熙公司）迄至106年4月10日積
    欠原告224萬3,589元（下稱系爭債務），遂邀同被告於106
    年4月20日協商債務並簽立協議書（下稱系爭協議書），被
    告同意承擔系爭債務，並於106年4月20日先行清償原告120
    萬元，剩餘款項則未約定還款期限。
　㈡被告簽立系爭協議書後，數年間僅返還部分款項，迄今尚欠9
    5萬元未還，原告業於107年4月20日前催告返還未果，故依
    系爭協議書求命被告如數給付，並聲明：如變更後之聲明。
二、被告則以：雙方已以系爭協議書第1條後段，約定除120萬元
    外之其餘款項，得由被告無息且不限時間清償（下稱系爭約
    定），可認原告已同意該等款項可於被告有錢時再慢慢還款
    ，且不再向被告收取利息，難認原告可向被告催告限期一次
    還款並索取利息等語置辯。並聲明：㈠、原告之訴駁回。㈡、
    如受不利判決，願供擔保，請准宣告免為假執行。
三、兩造不爭執事項（見本院110年度審訴字第96號卷【下稱審
    訴卷】第31頁、本院卷第51頁、第61頁）：
　㈠兩造於106年4月20日簽立系爭協議書，約定由被告承擔正熙
    公司之系爭債務。
　㈡被告就系爭債務已於106年4月20日給付原告120萬元，並陸續
    於106年9月26日、107年4月20日、110年2月19日、110年12
    月27日各還款5萬3,589元、1萬元、1萬元、1萬元。
四、得心證之理由：
  ㈠按清償期，除法律另有規定或契約另有訂定，或得依債之性
    質或其他情形決定者外，債權人得隨時請求清償，債務人亦
    得隨時為清償，民法第315條定有明文。次按給付無確定期
    限者，債務人於債權人得請求給付時，經其催告而未為給付
    ，自受催告時起，負遲延責任，民法第229條第2項前段定有
    明文。所謂無確定期限，指未定期限及雖定有期限而其屆至
    之時期不確定二種情形，前者稱不定期債務，後者稱不確定
    期限之債務。不確定期限債務之清償期屆至後，仍應經催告
    ，債務人經受催告時起始負遲延責任（最高法院94年度台上
    字第1353號判決意旨參照）。
  ㈡又按系爭協議書第1條內容為：「正熙公司積欠甲方（即原告
    ）債務至106年4月10日止計有224萬3,589元。今經乙方（即
    被告）出面代正熙公司清理其對甲方債務，由乙方先行給付
    現款120萬元，其餘款項甲方同意由乙方無息且不限時間清
    償。」（見司促卷第9頁），而雙方就餘款之清償約定雖為
    「無息且不限時間清償」（即系爭約定），然觀我國民法就
    無確定期限之債務，允許債權人催告債務人履行，並規範債
    務人受催告時起，即需負遲延責任，以利債務之返還期限得
    藉由催告程序確定；縱債權人願給予債務人一定之還款寬限
    期日，允許債務人可依其清償能力為不特定期限、不特定數
    額之還款，然此亦屬「定有期限而其屆至之時期不確定」之
    情形，此類「不確定期限之債務」依據前開最高法院裁判意
    旨，既仍屬給付無確定期限之債務，債權人當可透過民法第
    229條之法定催告程序令債務人負清償責任，否則任憑債務
    人無限期自行決定清償日期，債權勢將拖延清償且難以滿足
    ，就雙方權益衡平亦非有利。
  ㈢另擬定系爭協議書之證人即陳東賢證稱：系爭約定之真意是
    指不要利息，不限定時間，讓他有充裕的時間還錢…我的理
    解是沒有特定還款時間，就是讓乙方自己決定清償的時間及
    數額等語（見本院卷第166頁），惟依上開說明，系爭債務
    依法仍應定性為「給付無確定期限」之「不確定期限債務」
    ，自不因證人主觀之認定，致使被告獲得毫無限制之延期清
    償權利，另予敘明。
  ㈣又按遲延之債務，以支付金錢為標的者，債權人得請求依法
    定利率計算之遲延利息。但約定利率較高者，仍從其約定利
    率；應付利息之債務，其利率未經約定，亦無法律可據者，
    週年利率為5％，民法第233條第1項及第203條分別定有明文
    。是原告主張其於107年4月20日前，就曾以電話及口頭方式
    向被告催討，被告表示確實有此情事（見本院卷第65頁），
    是被告經催告迄今仍有95萬元未為給付，原告主張被告至遲
    於107年4月20日起，就應負遲延責任，當屬可採。而兩造就
    系爭約定之「無息清償」，當指於系爭債務於原告催告、被
    告負遲延責任前，被告無須另行給付原告利息，惟依民法第
    233條第1項規定，原告於被告負遲延責任起，本得請求被告
    給付按法定利率計算之「遲延利息」，此與系爭債務尾款清
    償期屆至前無須償還之利息項目有別，被告辯稱原告不得請
    求被告給付法定遲延利息，要無足取。
五、綜上所述，原告依系爭協議書請求被告給付95萬元元，及自
    107年4月20日起至清償日止，按週年5％計算之利息，為有理
    由，應予准許。
六、本件事證已臻明確，兩造其餘攻擊防禦方法及所提證據，經
    核與判決結果不生影響，不逐一論述，併此敘明。
七、本件原告並未陳明願供擔保請准宣告假執行，被告陳明願供
    擔保請准宣告免為假執行，容有誤會，併此敘明。
八、訴訟費用負擔之依據：民事訴訟法第78條。
中　　華　　民　　國　　111 　年　　6 　　月　　29　　日
                民事第一庭法　官　葉晨暘
以上正本係照原本作成。
如對本判決上訴，須於判決送達後20日內向本院提出上訴狀。如
委任律師提起上訴者，應一併繳納上訴審裁判費。
中　　華　　民　　國　　111 　年　　6 　　月　　29　　日
                          書記官  吳良美